【裁判字號】    98,訴,835
【裁判日期】    981029
【裁判案由】    違反毒品危害防制條例
【裁判全文】
臺灣嘉義地方法院刑事判決               98年度訴字第835號
公  訴  人  臺灣嘉義地方法院檢察署檢察官
被      告  甲○○
                    （現於臺灣嘉義監獄執行中）
上列被告因違反毒品危害防制條例案件，經檢察官提起公訴（九
十八年度毒偵字第一二六九號、第一二七０號），本院合議庭裁
定由受命法官以簡式程序進行審理，判決如下：
    主  文
甲○○施用第一級毒品，處有期徒刑捌月。
    犯 罪 事 實
一、甲○○前於民國九十二年間因施用毒品案件，經臺灣雲林地
    方法院裁定令入勒戒處所施以觀察、勒戒，於九十二年十二
    月十一日因無繼續施用毒品傾向釋放出所。又於九十三年間
    因施用毒品案件，經臺灣雲林地方法院以九十三年度訴字第
    三二四號判處應執行有期徒刑九月確定。詎仍不知悔改，另
    起施用第一級毒品之犯意，於九十八年四月十七日上午八時
    時許，在其位在雲林縣元長鄉子茂村二十三之三號住處內，
    以將毒品海洛因加水再以針筒注射之方式，施用海洛因乙次
    。嗣於同日十二時許，在雲林縣元長鄉○○村○○路為警查
    獲，並於同日採其尿液送驗，其結果呈嗎啡陽性及可待因陽
    性反應，始悉上情。
二、案經雲林縣警察局虎尾分局報請臺灣雲林地方院檢察署檢察
    官呈請臺灣高等法院臺南分院檢察署檢察長令轉臺灣嘉義地
    方法院檢察署檢察官偵查起訴。
    理  由
一、訊據被告甲○○對於上開事實均坦承不諱；參以九十八年四
    月十七日及同年月十八日，得被告同意採其尿液送驗，其結
    果呈嗎啡（按施用海洛因後，經人體之水解代謝作用，會呈
    嗎啡陽性反應）陽性反應及可待因陽性反應等情，此有臺灣
    檢驗科技股份有限公司濫用藥物尿液檢驗報告、雲林縣警察
    局虎尾分局毒品犯罪嫌疑人尿液採驗作業管制紀錄、雲林第
    二監獄檢體採收紀錄表、詮昕科技股份有限公司濫用藥物尿
    液檢驗報告各乙紙附卷可稽，均足徵被告上開自白確與事實
    相符，應堪採信。而按毒品危害防制條例於九十二年七月九
    日修正公布，自九十三年一月九日施行，其中第二十條、第
    二十三條將施用毒品之刑事處遇程序，區分為「初犯」及「
    五年內再犯」、「五年後再犯」。依其立法理由之說明：「
    初犯」，經觀察、勒戒或強制戒治後，應為不起訴處分或不
    付審理之裁定；經觀察、勒戒或強制戒治執行完畢釋放後，
    「五年內再犯」者，因其再犯率甚高，原實施之觀察、勒戒
    及強制戒治既已無法收其實效，爰依法追訴或裁定交付審理
    。至於經觀察、勒戒或強制戒治執行完畢釋放後，「五年後
    再犯」者，前所實施之觀察、勒戒或強制戒治已足以遮斷其
    施用毒品之毒癮，為期自新及協助其斷除毒癮，仍適用「初
    犯」規定，先經觀察、勒戒或強制戒治之程序。從而依修正
    後之規定，僅限於「初犯」及「五年後再犯」二種情形，始
    應先經觀察、勒戒或強制戒治程序。倘被告於五年內已再犯
    ，經依法追訴處罰，縱其第三次（或第三次以上）再度施用
    毒品之時間，在初犯經觀察、勒戒或強制戒治執行完畢釋放
    五年以後，已不合於「五年後再犯」之規定，且因已於「五
    年內再犯」，顯見其再犯率甚高，原實施觀察、勒戒或強制
    戒治，已無法收其實效，即應依該條例第十條處罰（最高法
    院九十七年度第五次刑事庭會議決議意旨參照）。查被告前
    九十二年間因施用毒品案件，經臺灣雲林地方法院裁定令入
    勒戒處所施以觀察、勒戒，於九十二年十二月十一日因無繼
    續施用毒品傾向釋放出所。又於九十三年間因施用毒品案件
    ，經臺灣雲林地方法院以九十三年度訴易字第三二四號判處
    應執行有期徒刑九月確定等情，有其臺灣高等法院被告前案
    紀錄表乙份在卷可參，其於觀察、勒戒執行完畢後五年內曾
    再犯施用毒品罪，且經法院判處罪刑確定，被告此次施用毒
    品犯行雖係於其前受觀察、勒戒執行完畢釋放五年後所再犯
    ，揆諸上開說明，仍應依毒品危害防制條例第十條處罰。是
    本件事證明確，被告施用第一級毒品海洛因犯行，至堪認定
    ，應依法論科。
二、按海洛因係屬毒品危害防制條例所定之第一級毒品，故核被
    告所為，係犯毒品危害防制條例第十條第一項之施用第一級
    毒品罪；其施用前持有海洛因之低度行為，為施用之高度行
    為所吸收，不另論罪。爰審酌被告為國小畢業之智識程度，
    前有詐欺、強盜、竊盜、違反毒品危害防制條例及竊盜前科
    ，且曾因施用毒品而經觀察、勒戒程序，竟未思悔改，顯然
    缺乏禁絕毒害決心，然念及施用毒品犯行係屬戕害自身健康
    之行為，尚未危害他人，且被告於本院審理中能坦承犯行等
    一切情狀，量處如主文所示之刑，以資懲儆。
據上論斷，應依刑事訴訟法第二百七十三條之一第一項、第二百
九十九條第一項前段，毒品危害防制條例第十條第一項，刑法第
十一條前段，判決如主文。
本案經檢察官李志明到庭執行職務。
中    華    民    國    98    年    10    月    29    日
                  刑事第五庭  法  官  曾宏揚
以上正本證明與原本無異。
如不服本判決應於收受判決後10日內向本院提出上訴書狀，並應
敘述具體理由；其未敘述上訴理由者，應於上訴期間屆滿後20日
內向本院補提理由書（均須按他造當事人之人數附繕本）「切勿
逕送上級法院」。
中    華    民    國    98    年    10    月    29    日
                              書記官  陳慶昀
附錄論罪科刑法條：
毒品危害防制條例第10條第1項
施用第一級毒品者，處 6 月以上 5 年以下有期徒刑。


司法院資訊處製作；財團法人民間司法改革基金會備份。
